臺灣臺中地方法院刑事判決　96年度訴字第2410號
公　訴　人　臺灣臺中地方法院檢察署檢察官
被　　　告　丙○○
　　　　　　　　　　（現於臺灣臺中看守所羈押中）
選任辯護人　王文聖律師
上列被告因強盜案件，經檢察官提起公訴（九十六年度偵字第一
五二九一號），本院判決如下：
    主    文
丙○○意圖為自己不法之所有，攜帶兇器，於夜間侵入住宅，以
強暴至使不能抗拒，而取他人之物，累犯，處有期徒刑捌年。扣
案之手套壹雙、水果刀壹把、童軍繩壹包、膠帶壹捲，均沒收。
    犯罪事實
一、丙○○於民國（下同）九十二年間曾因妨害風化案件，起訴
    後經臺灣板橋地方法院判處有期徒刑一年六月確定，於九十
    三年十二月九日發監執行後，嗣於九十五年五月三日執畢出
    監。詎不知悔改，復意圖為自己不法之所有，於九十六年六
    月十五日凌晨四、五時許之夜間，持客觀上屬兇器之水果刀
    一把，自現住處臺中市○○路五十號十二樓之五，以不詳方
    式侵入鄰居乙○○之同號十二樓之六住宅，再進入乙○○之
    臥室。丙○○一進臥室，見乙○○仍睡覺中，即以手摀住乙○○之口，並持上開水果刀指向乙○○，喝令其不可出聲，
    言稱：伊只要錢等語，旋以強暴之方式，推倒乙○○，再以
    自備之童軍繩捆縛其手腳，復以膠帶封住乙○○之口後，拖
    往丙○○上開住處，將乙○○綁在床上，至使乙○○不能抗
    拒，使乙○○受有臉部擦傷、口內下唇瘀傷、雙側手腕及雙
    側腳踝瘀傷等傷害，再到乙○○住處，強取其皮包中之新臺
    幣（下同）六百元、遠東商業銀行及陽信商業銀提款卡各一
    張，並逼問乙○○提款卡密碼及其男友甲○○之行動電話號
    碼後，旋以乙○○之行動電話發出「義銘：我今天有事，不
    在家。在給你電話」予甲○○，以防甲○○到場發現上情。
    未幾，乙○○對丙○○告以其帳戶內存款不多，丙○○復發
    現乙○○信用卡帳單載有卡債，遂信其所言，有意將其放走
    但仍有猶豫，乙○○見狀旋對丙○○佯稱：伊不會報警，且
    今天就會搬走等語，以解除其戒心，丙○○遂於同日七時三
    十許，鬆綁乙○○讓其離去。乙○○返其住處後，旋通知甲○○到場，再由甲○○委由其母報警到場採證，並於同年六
    月十六日下午，將丙○○拘提到案，並扣得其作案用之手套
    一雙、水果刀一把、童軍繩一包、膠帶一捲等物。
二、案經乙○○訴由臺中市警察局移送臺灣臺中地方法院檢察署
    檢察官偵查起訴。
    理    由
一、證據能力之說明：
  (1)按被告以外之人，於審判外之言詞或書面陳述，除法律有規
    定者外，不得作為證據。刑事訴訟法第一百五十九條第一項
    定有明文。被告以外之人（包括證人、鑑定人、告訴人、被
    害人及共同被告等）於審判外之言詞或書面陳述，即所謂傳
    聞證據。由於傳聞證據有悖法院直接審理及言詞審理之精神
    ，妨礙當事人之反對詰問權，影響程序正義之實現，除法律
    有規定者（例如同法第一百五十九條第二項、同法第一百五
    十九條之一至之五、同法第二百零六條等）外，原則上不具
    證據能力。本件證人乙○○、甲○○二人分別於臺中市警察
    局警詢時之陳述，均屬於被告以外之人，於審判外之言詞陳
    述，且查無上開例外得以之作為證據之各種情形，本件被告
    選任辯護人於審理中已爭執其證據能力，其所為之陳述應無
    證據能力。
  (2)次按被告以外之人（包括證人、鑑定人、告訴人、被害人及
    共同被告等）於審判外之陳述雖不符刑事訴訟法第一百五十
    九條之一至之四等四條之規定，而經當事人於審判程序同意
    作為證據，法院審酌該言詞陳述或書面陳述作成時之情況，
    認為適當者，亦得為證據；當事人、代理人或辯護人於法院
    調查證據時，知有刑事訴訟法第一百五十九條第一項不得為
    證據之情形，而未於言詞辯論終結前聲明異議者，視為有前
    項之同意，刑事訴訟法第一百五十九條之五定有明文。立法
    意旨在於傳聞證據未經當事人之反對詰問予以核實，原則上
    先予排除。惟若當事人已放棄反對詰問權，於審判程序中表
    明同意該等傳聞證據可作為證據；或於言詞辯論終結前未聲
    明異議，基於尊重當事人對傳聞證據之處分權，及證據資料
    愈豐富，愈有助於真實發見之理念，且強化言詞辯論主義，
    使訴訟程序得以順暢進行，上開傳聞證據亦均具有證據能力
    。本件被告就檢察官提出之證據之證據能力，除上開證人乙○○、甲○○二人分別於臺中市警察局警詢時之陳述外，餘
    均未於言詞辯論終結前聲明異議，是以本案除上開證人乙○○、甲○○二人分別於臺中市警察局警詢時之陳述外之證據
    外，其餘檢察官提出之證據之證據能力，自視為同意，合先
    敘明。
二、訊據被告丙○○固承認於九十六年六月十五日凌晨四、五時
    許，以自備之童軍繩綑綁被害人乙○○之手腳，並進入被害
    人乙○○屋內拿取皮包之事實，然矢口否認有何加重強盜之
    犯行，辯稱略以：伊沒有搶被害人乙○○的東西，也沒有拿
    刀子，只有綁她。案發當天凌晨四、五點時伊在陽台晒衣服
    ，伊與被害人隔著鐵門發生口角，鐵門是伊與被害人兩邊的
    門閂同時打開才可以開，門是兩二人一起開的，開門後被害
    人到伊的住處理論，因為被害人一直叫，伊生氣，要嚇被害
    人，所以在伊住處的陽台、房間，以童軍繩綁被害人的手，
    本來有綁腳，後來有放開被害人的腳。凌晨四五點伊有去被
    害人那裡拿皮包，是被害人腳痛，叫伊去她屋子裡幫她拿眼
    鏡，她才看得到。被害人受傷是拉扯，因為當時伊真的很生
    氣，簡訊不是伊傳的。而刀鞘掉在告訴人住處，是吵架時陽
    台間的鐵門打開，互丟東西，可能是伊丟過去的云云。惟查
    ：
  (1)上開犯罪事實，業據被害人乙○○於本院九十六年十月十八
    日審理時，以證人身分具結後經交互詰問證述明確。而本件
    發生時間為凌晨四、五時許之深夜時段，被告辯稱與被害人
    發生口角，被害人自行到被告之屋內理論云云，以被害人為
    獨居之年輕女子，與被告亦不熟識，在孤身一人之情形下，
    實難想像會獨自於深夜進入年輕男子住處「理論」。況且被
    告自陳「凌晨四、五點伊有去被害人那裡拿皮包，是被害人
    腳痛，叫伊去她屋子裡幫她拿眼鏡，她才看得到」，顯然被
    害人在被告屋內時，並未配戴眼鏡。而被害人於本院審理時
    證稱伊近視度數達五百多度，果如被告所言，被害人係於夜
    間自行穿越陽台之鐵門進入被告屋內理論，以夜間視線不佳
    之情形，被害人焉可能未自行配戴眼鏡。況且被害人如果確
    實要拿眼鏡，自行回房間即可，亦無理由要求被告拿取之理
    。
  (2)又被告另稱係因被害人到伊住處理論，因為被害人一直叫，
    伊生氣，要嚇被害人，所以在伊住處的陽台、房間，以童軍
    繩綁被害人的手、腳云云。然被告與被害人於本院審理時均
    稱與對方僅係鄰居，互不熟識，即使發生口角，實難想像被
    告有何將被害人綑綁之必要。
  (3)再者，被害人於本院審理時證稱之案發時間為凌晨兩、三點
    時，與被告陳述之凌晨四、五點不同，然被害人亦證稱：「
    我在睡覺，突然聽到聲音，我驚醒發現壹個人在我房間裡，
    我害怕開始尖叫，他就用手摀住我的嘴巴，我一直掙扎，他
    叫我不要叫，說只是要跟我拿錢‧‧‧」、「（你前後被他
    控制多久時間？）我被驚醒時沒有看時間，但是我離開時間
    是早上七點半到七點四十分之前」等語，顯然被害人係於睡
    覺中被驚醒，根本未注意發生之時間，是以被害人陳述之發
    生及結束時間，因為情形急迫及未能注意確實時間，實難苛
    責。又被告復於九十六年九月二十七日具狀辯稱被害人於警
    詢中證稱「歹徒由我現居地隔壁陽台翻牆侵入我的臥室」、
    「他（指被告）及由何處侵入我不清楚，因為當時我在睡覺
    ，但是我記得在九十六年六月十三日時，他（被告）有將我
    遺留在門口的鑰匙拿來還我」等語，證人甲○○於警詢中則
    稱「她（指被害人）說歹徒是從隔壁將鐵門打開強行進入」
    等語，綜就被害人乙○○所述竟有三種不同侵入方式，其虛
    構荒唐指述不攻而破，顯見被害人警詢筆錄造假成分居多，
    挾怨報復之心態令人髮指云云。然被害人係於睡覺中，在被
    告侵入屋內時方驚醒，業據被害人即證人乙○○於本院審理
    時證述明確，被害人在被告侵入屋內之時既然在睡覺狀態，
    自無從知悉被告侵入之方式。被害人乙○○、證人甲○○於
    警詢中所述雖有瑕疵，然該二人之警詢筆錄業經本院認係審
    判外之陳述，並無證據能力而加以排除，被害人乙○○亦以
    證人身分具結後經檢察官、辯護人及被告實施交互詰問，自
    以被害人於本院以證人身分具結後之陳述之內容為準。
  (4)被告另辯稱：陽台間之鐵門閂是伊與被害人兩邊的門閂同時
    打開才可以開，被害人睡覺時分應該不至於未關，被告如何
    進入云云。再查，被害人於本院審理時證稱：「‧‧‧他（
    被告）怕我男友臨時回來，就打開陽台的鐵門，把我從我的
    房間經過陽台拉到他的房間，他說要偽裝成我不在家的樣子
    ‧‧‧」等語。顯然被害人與被告住處中間之鐵門係被告欲
    將被害人帶往伊住處時方行開啟，是以被告應無由陽台鐵門
    侵入被害人住處之可能。然被害人驚醒時被告確實在被害人
    之屋內，是以被告侵入之方式雖因被害人在睡覺而無法查知
    ，然被告以不明方式侵入被害人居住之住宅之事實仍可確認
    。
  (5)被告再辯稱：被害人乙○○於警詢中另稱「當時我人正在睡
    覺，歹徒一進門就將我嗚住嘴巴不讓我發出聲音」、「他有
    拿一把水果刀指著，叫我不可發出聲音」、「當時我在睡覺
    ，突然聽到碰的聲音我驚醒過來，一睜開眼睛我就發現歹徒
    站在我的床頭，手帶著手套，手上拿著一把刀子，隨即歹徒
    將我嗚住嘴巴，不讓我發出聲音」云云，被害人陳述被告侵
    入第一時間竟有三種不同動作，被害人顯然顛倒是非，其最
    大疑點乃係因水果刀鞘才以產生水果刀，但刀鞘乃是被告與
    被害人爭吵時，丟向鐵門時所遺留之東西，因當時伊與被害
    人互丟器具。警方搜到的證物中，刀子、膠帶都與本案無關
    云云。第查，被害人乙○○於警詢中之警詢筆錄業經本院認
    係審判外之陳述，並無證據能力而加以排除，已如前述。惟
    依被告所陳述被害人之陳述內容，其相互間之差異應僅係描
    述方式之不同，並無被告所稱「三種不同動作」之情形。又
    被告辯稱刀鞘乃是被告與被害人爭吵時，丟向鐵門時所遺留
    之東西云云。然依警卷所附現場照片所示，刀鞘係於被害人
    住處陽台處所發現，刀鞘周圍並無其他散落之物品。苟如被
    告所辯，刀鞘係雙方互丟之器具，為何除照片中刀鞘外，並
    未見其餘被告之物品，被告於警員持本院核發之搜索票到場
    執行搜索時，亦未陳明有被害人之物經被害人丟擲掉落被告
    之屋內。再者，被告辯稱刀子及膠帶均非犯罪所用，然扣案
    之水果刀一把確為被告所有，業據其自承在卷，而該水果刀
    之刀鞘一付掉在被害人乙○○住處之事實，亦有照片一張附
    卷足憑。又被告持刀及以膠帶封住被害人乙○○之口，除據
    被害人指述綦詳外，依警卷所附被害人照片及被害人提出之
    中國醫藥大學附設醫院診斷證明書所示，被告乙○○受有臉
    部擦傷、口內下唇瘀傷。可見被害人陳稱被告持刀及遭被告
    以膠帶封口一節，應屬可採。
  (6)又被害人所持有之0000000000行動電話確實於九
    十六年六月十五日上午六時六分二十一秒發送簡訊予證人甲○○所有之0000000000號行動電話，此有臺灣大
    哥大資料查詢單在卷可佐。而簡訊之內容為「義銘：我今天
    有事，不在家。在給你電話」，亦有證人甲○○所有之行動
    電話翻拍照片附於警卷中（見警卷第三十七頁）可資稽考。
    而就此通簡訊，被害人於本院審理時結證稱：「‧‧‧他（
    被告）又問我男友下班來找我時，如果發現我不在，會不會
    來找，我說會，他又拿我的手機發一封簡訊給我男友，說我
    今天不在家，叫他不要來找我，他有問我男友及同事的電話
    ，我告訴他都記在電話簿裡，他翻到電話簿拿來給我看，因
    為我近視看不清楚，他就拿我的眼鏡給我，我的眼鏡原本放
    在房間，因為我當時在睡覺沒有戴眼鏡，被告去我房間拿包
    包時，就把東西都丟在包包裡面一起拿到他的房間，他拿眼
    鏡給我，我就告訴他男友的電話，他就發了簡訊」等語。衡
    情被告與被害人為鄰居，雙方雖不熟識，被告對於被害人住
    處友人出入之情形，非無觀察之可能，被告知悉被害人有男
    友之事，尚屬情理之中。被告未免被害人之男友返家，傳送
    上開簡訊至被害人男友手機，亦屬可能之事，是以被害人證
    稱被告使用伊所有之手機傳送簡訊，亦為可採。
  (7)又辯護人於本院審理時，請求調閱被害人屋內之門號000
    0000000號電話於九十六年六月十六日之通聯紀錄，
    及請求查明0000000000的使用人姓名地址，並傳
    訊該人到庭，藉以證明案發當日被害人應該於通聯時間沒有
    遭被告控制行動自由，藉此彈劾證人之證言。然證人甲○○
    於本院審理時結證稱：「（你的手機號碼？）000000
    0000」、「（九十六年六月十五日乙○○遭強盜當天，
    你有無收到簡訊？）我七點多起床才看到簡訊，簡訊時間大
    約在六點多，簡訊內容說今天有事不能見面之類的，文字段
    落有點問題」、「（你看到簡訊之後如何反應？）我覺得很
    怪，但要趕著上班，本來想上班之後再打電話，但大約早上
    七點三十分左右，我女友打電話告訴我說她遭人綁架，我告
    訴她環境先不要動，我去處理公司的事之後馬上趕到台中」
    、「（你為何確切知道她七點三十分打電話給你？）因為我
    每天都設定鬧鈴七點三十分，因為鬧鈴響了十到十五分鐘之
    後就接到電話」、「（當天早上被害人用那支電話打給你說
    她遭綁架？）應該是她房間裡面的電話，打到我房間的電話
    」、「（乙○○房間電話？）0000000000」，可
    見被害人於九十六年六月十六日上午七時三十分許以屋內之
    0000000000號電話撥打證人甲○○住處屋內之電
    話告知遭人強盜一事，應可認定，核無再調閱通聯紀錄之必
    要。又辯護人請求查明0000000000的使用人姓名
    地址，並傳訊該人到庭，藉以證明案發當日被害人應該於通
    聯時間沒有遭被告控制行動自由云云。然查，依卷附臺灣大
    哥大查詢單所示通聯紀錄中，被害人所有之門號00000
    00000號行動電話與門號0000000000號行動
    電話之通話類別為「發簡訊」，由被害人所有之門號000
    0000000號行動電話發送簡訊予門號0000000
    000號行動電話，既然通聯雙方僅有一通簡訊之通聯紀錄
    ，門號0000000000號行動電話之持有人僅接收簡
    訊，並未有言語通聯，如何能得知被害人發送簡訊時之狀況
    是否遭控制自由，是以本院認並無傳訊門號0000000
    000號行動電話之持有人之必要。而依警卷所附被告行動
    電話翻拍照片所示，被害人傳送內容為「我今天有事要跟你
    說一聲要請假在打電話給你」之簡訊內容給門號00000
    00000號行動電話（見警卷第三十八頁）。而上開翻拍
    照片中之時間為「２００７／６／１５　０５：５２」，雖
    與通聯紀錄中之七點零八分十五秒不符，然此可能係因手機
    時間未校正所產生之差異，通聯時間應以臺灣大哥大資料查
    詢單中之通聯紀錄時間為準。就此部分，被害人於本院審理
    時結證稱：「他（被告）問我在哪裡上班，我說我早上還要
    上班，可不可以放開我，他說如果我不去上班的話同事會不
    會來找我，同事有沒有我的電話，我說同事有我的電話，如
    果我不去上班的話，同事會來找我，他就說你發一通簡訊請
    假，說你有事，我就發給我的同事陳美雪，因為她的電話沒
    有在使用，但是簡訊是被告拿我的手機發的，簡訊內容說我
    今天有事，沒有辦法去上班」等語，與上開簡訊內容相符，
    顯見被害人證稱係被告持伊之手機傳簡訊予門號00000
    00000號行動電話，應為可採。是以，辯護人請求調閱
    被害人屋內之門號0000000000號電話於九十六年
    六月十六日之通聯紀錄，及請求查明0000000000
    的使用人姓名地址，並傳訊該人到庭，核均無必要。
  (8)綜上，被告所辯均與事實不符，顯不足採。此外，並有中國
    醫藥大學附設醫院診斷證明書、勘察採證同意書、被告向房
    東周孟儀租屋之契約書、拘票、搜索票、搜索扣押筆錄、扣
    押物品目錄表、收據等件及告訴人、被告住處、行動電話發
    出簡訊等照片數張附卷可稽。另有作案用之手套一雙、水果
    刀一把、童軍繩一包、膠帶一捲等物扣案可佐。因而認本件
    事證明確，被告強盜犯行，已堪認定。
三、按刑法上所謂兇器，其種類並無限制，凡客觀上對於人之生
    命、身體、安全構成威脅，具有危險性之兇器均屬之，且祇
    須行竊時攜帶此種具有危險性之兇器為已足，並不以攜帶之
    初有行兇之意圖為必要，最高法院七十九年臺上字第五二
    五三號著有判例可資參照；而水果刀依社會通念，在客觀上
    足以殺傷人之生命、身體，顯為具有危險性之兇器無訛。是
    核被告丙○○所為係犯刑法第三百三十條第一項之攜帶兇器
    於夜間侵入住宅加重強盜罪。又被告於加重強盜之過程中，
    以強暴之方式，使告訴人受傷，且拘束其行動自由，所涉之
    傷害及妨害自由二犯行，並未出於獨立之犯意，且屬強盜犯
    行之階段行為，應為強盜之高度行為所吸收，均不另論罪。
    又被告於九十二年間曾因妨害風化案件，起訴後經臺灣板橋
    地方法院判處有期徒刑一年六月確定，於九十三年十二月九
    日發監執行後，嗣於九十五年五月三日執畢出監，有臺灣高
    等法院被告全國前案紀錄表及臺灣臺中地方法院檢察署刑案
    資料查註紀錄表一件在卷可按，其於前案執行完畢五年以內
    ，故意再犯本件有期徒刑以上之罪，為累犯，依刑法第四十
    七條第一項規定加重其刑。爰請審酌被告之犯罪動機、目的
    、手段，及其於犯後否認犯行，飾詞空言卸責、未見悔意，
    態度不佳，並已對告訴人身心造成無法彌補之傷害；且被告
    身為告訴人鄰居，不予扶助則已，反持刀侵入住宅，強盜一
    單身女子，實已嚴重破壞我國「遠親不如近鄰」之里仁為美
    善良風俗，增加大樓住戶彼此間之不信任感，影響社會安定
    匪淺等一切情況，就被告量處有期徒刑八年，以示警懲。至
    扣案之手套一雙、水果刀一把、童軍繩一包、膠帶一捲等物
    ，為被告所有，供本件犯罪所用之物，業經本院認定如上，
    爰依刑法第三十八條第一項第二款宣告沒收。又公訴人於起
    訴時具體求刑，認為被告犯後否認犯行，犯罪後態度不佳，
    請求予以從重量處有期徒刑十年，以資懲警等語。然本院認
    依被告於本案犯罪之情況，如科以主文所示之刑，以足警惕
    被告，本院綜合卷證，認公訴人具體求，誠屬過重，附此敘
    明。
據上論斷，應依刑事訴訟法第二百九十九條第一項前段，刑法第
三百三十條第一項、第四十七條第一項、第三十八條第一項第二
款，判決如主文。
本案經檢察官張桂芳到庭執行職務。
中　　華　　民　　國　　96　　年　　11　　月　　1 　　日
                刑事第七庭  審判長法　官　陳如玲
                                  法　官  郭德進
                                  法　官  張清洲
以上正本證明與原本無異。
如不服本判決，應於收送達後十日內向本院提出上訴書狀（應敘
述具體理由並附繕本），上訴於臺灣高等法院臺中分院。
上訴書狀如未敘述理由，應於上訴期間屆滿後二十日內補提理由
書於本院。
                                  書記官　沈筱玲
中　　華　　民　　國　　96　　年　　11　　月　　1 　　日
附錄論罪科刑法條
中華民國刑法第330條
（加重強盜罪）
犯強盜罪而有第321條第1項各款情形之一者，處7年以上有期徒
刑。
前項之未遂犯罰之。
